【裁判字號】    95,交聲,395
【裁判日期】    950913
【裁判案由】    交管條例聲異
【裁判全文】
臺灣板橋地方法院交通事件裁定         95年度交聲字第395號
原處分機關  交通部公路總局臺北區監理所
異  議  人
即受處分人?行政院國軍退徐役官兵輔導委員會榮民服務處榮民
            計程車業服務中心臺北縣分中心
代  表  人  甲○○
代  理  人  乙○○
上列異議人即受處分人因違反道路交通管理處罰條例案件，對於
交通部公路總局臺北區監理所於民國九十五年三月六日以北監營
裁字第裁四０－ＵＨＥ五０００九九號所為之處分（原舉發案號
：內政部警政署航空警察局九十五年一月十日航警交字第ＵＨＥ
五０００九九號），聲明異議，本院裁定如下：
    主  文
異議駁回。
    理  由
一、本件原處分意旨略以：異議人即受處分人行政院國軍退徐役
    官兵輔導委員會榮民服務處榮民計程車業服務中心臺北縣分
    中心所有之車牌號碼二五七－ＬＸ號營業用小客車，於民國
    九十四年十一月三十日下午六時許，在設有禁止停車標線之
    桃園縣大園鄉○○○路路段停車，因駕駛人不在現場，經處
    罰機關即內政部警政署航空警察局逕行拍照存證並製單舉發
    ，乃依道路交通管理處罰條例第五十六條第一項第四款規定
    ，裁處罰鍰新臺幣（下同）九百元等語。
二、本件聲明異議意旨略以：(一)航空警察局回覆內容中所附兩張
    設置禁制牌之照片，上圖為車輛停放之對側車道，下圖則與
    停放車輛為同側車道，惟該車停放之位置與其相隔之距離，
    上圖達三百二十公尺，下圖則更甚達四百零五公尺之遠，且
    禁制牌之牌面與路面平行，加上當時天色黑暗（取締時間為
    下午六時），又無路燈照明（有取締照片可佐證），試問一
    般駕駛或用路人在正常情況下，能否明顯看到該禁制牌？(二)
    仔細檢視舉證照片之後，可看出該車輛停放之位置車身左側
    距離黃線已達一公尺半之路外邊坡草皮，全車位置已在路燈
    燈桿右外側，且車前方有一與路面落差高達十幾公分之人孔
    蓋（航空警察局回覆內容中所附之模擬申訴車輛停車位置之
    照片亦可供佐證），該處似乎已遠超出可供車輛行駛之實際
    使用道路定義範圍；即使無車輛停放，在正常情況下，一般
    車輛會使用到該段路面之機會仍然極低，甚至因人孔蓋之高
    度與燈桿位置反而造成其他用路人之潛在危險（煩請注意檢
    視人孔蓋、燈桿與道路之相對位置），且一般對於違規停車
    之認定，通常是該車輛已在禁止停車標線之正上方或甚至是
    位在禁止停車標線之左側，而明顯已造成妨礙其他用路人使
    用道路之權益或其他安全上之顧慮者；而該案之情況則是車
    輛在標線右側一公尺半之路外邊坡草皮，且亦無明顯造成妨
    礙其他用路人使用道路之權益或其他安全上之顧慮；航空警
    察局對於黃線停車之認定，似乎是否因取締績效之壓力而有
    「寧枉勿縱、無限上綱」之嫌。(三)既然是以照片舉證，照片
    中就應具備有能夠相當明確地顯示出違規事實之證據，取締
    方得以令違規人信服，例如：拍攝停放於禁停標線上之車輛
    或違規車輛與禁制牌之位置，在照片中都能夠同時明顯地被
    拍照出來等方式。但原取締照片並未於第一時間內，就將該
    禁制牌與停車之相關位置同時一併拍攝出來；該取締事件發
    生於九十四年十一月三十日，但航空警察局在申訴人透過申
    訴之後所檢附之兩張「航勤南路雙方全面禁止停車」設置禁
    制牌之照片，其拍攝日期為九十五年二月九日，兩者已事隔
    兩個月又十一天，由於事過境遷，該禁制牌是否為此時間內
    才設置已無從查證，因此亦成為合理懷疑之可能性；而航空
    警察局又未提出該禁制牌設置時間之有效證明，故異議人仍
    覺得缺乏說服力，由該該案是經由異議人透過申訴，警方事
    後才檢附遠達數百公尺外之禁制牌標示，意圖掩飾原取締事
    證之薄弱；以此移花接木之剪接舉證方式，太過於遷強，令
    異議人深覺航空警察局缺乏勇於承擔舉發不當之責任缺失，
    實難令異議人接受，故提出聲明異議，爰請求撤銷原處分云
    云。
三、按汽車駕駛人停車時，在設有禁止停車標誌、標線之處所停
    車者，處六百元以上一千二百元以下罰鍰，道路交通管理處
    罰條例第五十六條第一項第四款定有明文。次按黃實線設於
    路側者，用以禁止停車；又禁止停車線，用以指示禁止停車
    路段，以劃設於道路緣石正面及頂面為原則，無緣石之道路
    得標繪於路面上，距路面邊緣以三十公分為度；該標線禁止
    時間為每日上午七時至晚間八時，如有延長或縮短之必要時
    ，應以標誌及附牌標示之，道路交通標誌標線號誌設置規則
    第一百四十九條第一項第款第四目前段及第一百六十八條第
    一項、第四項亦分別定有明文。
四、經查，本件異議人所有之車牌號碼二五七－ＬＸ號營業用小
    客車，停放在桃園縣大園鄉○○○路路旁，嗣遭內政部警政
    署航空警察局保安警察隊第九分隊警員楊育彬於九十四年十
    一月三十日下午六時許，因駕駛人不在場而當場拍照存證後
    逕行舉發，並經原處分機關交通部公路總局臺北區監理所裁
    處罰鍰九百元等情，有該監理所九十五年三月六日北監營裁
    字第裁四０－ＵＨＥ五０００九九號違反道路交通管理事件
    裁決書、航空警察局九十五年一月十日航警交字第ＵＨＥ五
    ０００九九號舉發違反道路交通管理事件通知單影本各一件
    以及採證照片一幀附卷可稽。而依上揭採證照片觀之，車牌
    號碼二五七－ＬＸ號營業用小客車之停放位置係在前開路段
    路側標繪黃色實線之禁止停車標線與道路路緣之間，此亦為
    駕駛人乙○○所不否認；且按禁止停車黃實線之設置係為考
    量路段實際條件及行車安全確不適停車所繪設，目的即在禁
    止所有車輛於繪設該類標線路段上之任何停車行為，故其禁
    止停車之效力係擴及標線之左右兩側至路權範圍為止，亦即
    基於道路交通標誌標線號誌設置規則第一百六十八條第一項
    之立法意旨並求法律適用之一致性，於道路緣石正面或頂面
    、無緣石道路於路面邊緣三十公分等處所所劃設之禁止停車
    黃實線，除該標線以外之路幅係屬騎樓或人行道，或應依其
    他相關規定舉發，或為道路範圍以外之私有土地，在其上停
    車者不屬違規停車之處罰範圍外，其禁止停車路段並無左右
    內外之分（臺灣高等法院九十三年度交抗字第七一五號交通
    事件裁定意旨參照）。是本件異議人所有之車輛係既停放在
    路側黃實線延伸至外側路權範圍之內，自係在禁止停車處所
    停車，其有違規事實甚明。至異議人雖指稱：車輛之停放位
    置與禁止停車標誌附牌之設置位置相距甚遠云云，然異議人
    所有之車輛既停放在前開路段路側繪設黃色實線之禁止停車
    標線旁，則其停車時，縱屬夜間或光線照明未盡充足之情況
    下，仍可顯而易見上揭黃色實線之禁止停車標線，此觀諸前
    開採證照片甚明，則縱使在其停車路段附近並未設置清晰可
    見之禁止停車標誌「附牌」，其自當知悉一般劃設禁止停止
    標線之處所，於每日上午七時至晚間八時均禁止停車，卻仍
    在下午六時許，將車輛停放在繪設黃色實線之禁止停車標線
    旁，自有「在設有禁止停車標線處所停車」之違規事實無訛
    。
五、綜上所述，本件異議人所有之車輛確有在設在禁止停車標線
    處所停車之違規事實至明。原處分機關據以援引前開規定，
    對異議人之上揭違規行為，裁處罰鍰九百元，依照前述說明
    ，並無不合，應予維持。本件異議為無理由，應予駁回。
六、依道路交通案件處理辦法第十九條，裁定如主文。
中    華    民    國    95    年    9     月    13    日
                  刑事交通法庭  法  官  王  瑜  玲
上列正本證明與原本無異。
如不服本裁定，應於裁定送達後5日內向本院提出抗告狀。
中    華    民    國    95    年    9     月    13    日
                                書記官  黃  頌  棻


司法院資訊處製作；財團法人民間司法改革基金會備份。
